【裁判字號】    99,智易,19
【裁判日期】    990630
【裁判案由】    違反著作權法
【裁判全文】
臺灣臺中地方法院刑事判決              99年度智易字第19號
公  訴  人  臺灣臺中地方法院檢察署檢察官
被      告  乙○○
被      告  甲○○
上列被告因違反著作權法案件，經檢察官提起公訴（98年度調偵
字第621號、98年度偵字第5183號），本院判決如下：
    主    文
乙○○擅自以重製之方法侵害他人之著作財產權，處拘役參拾日
，如易科罰金，以新台幣壹仟元折算壹日。又擅自以公開傳輸之
方法侵害他人之著作財產權，處拘役參拾日，如易科罰金，以新
台幣壹仟元折算壹日。應執行拘役伍拾日，如易科罰金，以新台
幣壹仟元折算壹日。
甲○○擅自以公開傳輸之方法侵害他人之著作財產權，處拘役參
拾日，如易科罰金，以新台幣壹仟元折算壹日。
    事    實
一、乙○○明知「馬利與我」、「X戰警：金剛狼」、「007 量
    子危機」等視聽著作，後一部係美商哥倫比亞影片股份有限
    公司（下稱哥倫比亞公司）、前二部係美商二十世紀福斯影
    片股份有限公司（下稱福斯公司）等著作權人享有著作財產
    權，未經該等公司之同意或授權，不得擅自重製或公開傳輸
    ，且可預見其將上開電影檔案置於網路空間上供人下載，將
    使眾多未經著作財產權人同意或授權重製之人，得藉以非法
    重製上開視聽著作，而侵害上開公司之著作財產權。詎其仍
    基於重製及公開傳輸上開著作物之集合犯意，未經上開著作
    權人之同意或授權，自民國98年4月間起至同年4月28日止，
    在新竹元培科技大學宿舍內，利用其所有之電腦設備連接網
    際網路，先至臺灣gogobox.com. tw網站以「csad」為帳號
    申請免費網站空間，並透過網路下載重製上開未經著作財產
    權人同意或授權之電影檔案，再將上開檔案上傳至網址為ht
    tp://gogobox.com.tw/csad之電子儲存空間內，復以「takk
    i0903」帳號，在「伊莉討論區」網站建立超連結至含有如
    附表所示電影檔案之上開gogobox免費網站空間，使不特定
    人得以點選超連結下載上開電影檔案，而以此方式侵害上開
    著作財產權人之著作財產權。自98年4月29日起，乙○○將
    上開網站轉讓予甲○○，改由甲○○擔任站長（即管理員）
    ，負責管理維護該網站，詎甲○○亦明知「馬利與我」、「
    X戰警：金剛狼」、「007量子危機」等視聽著作，分別係哥
    倫比亞公司、福斯公司等著作權人享有著作財產權，未經該
    等公司之同意或授權，不得擅自公開傳輸，且可預見其將上
    開電影檔案置於網路空間上供人下載，將使眾多未經著作財
    產權人同意或授權重製之人，得藉以非法重製上開視聽著作
    ，而侵害上開公司之著作財產權。詎其仍基於公開傳輸上開
    著作物之集合犯意，未經上開著作權人之同意或授權，開放
    不特定網友在註冊後，得於上開網站內下載觀看前揭電影，
    以此方式公開傳輸前揭視聽著作檔案，而侵害上開公司之著
    作財產權。
二、案經哥倫比亞公司、福斯公司訴由內政部警政署保安警察第
    二總隊第一大隊第一中隊移送臺灣臺中地方法院檢察署檢察
    官偵查起訴。
    理    由
一、訊據被告乙○○、甲○○二人均坦承有前揭犯行，並經證人
    黃建華陳述明確，復有亞太線上服務股份有限公司函、帳號
    「csad」使用人基本資料、帳號「b0000000」使用人基本資
    料、財團法人台灣著作權保護基金會鑑識報告、GOGOBOX 網
    頁列印資料、伊莉討論區網頁列印資料等在卷足稽，足認被
    告二人之自白與事實相符，事證明確，被告二人之犯行堪以
    認定。
二、核被告乙○○所為，係犯著作權法第91條第1項擅自以重製
    之方法侵害他人之著作財產權罪，及同法第92條擅自以公開
    傳輸之方法侵害他人之著作財產權罪。被告甲○○所為，係
    犯著作權法第92條擅自以公開傳輸之方法侵害他人之著作財
    產權罪。按刑事法若干犯罪行為態樣，本質上原具有反覆、
    延續實行之特徵，立法時既予特別歸類，定為犯罪構成要件
    之行為要素，則行為人基於概括之犯意，在密切接近之一定
    時、地持續實行之複數行為，倘依社會通念，於客觀上認為
    符合一個反覆、延續性之行為觀念者，於刑法評價上，即應
    僅成立一罪，俾免有重複評價、刑度超過罪責與不法內涵之
    疑慮，例如經營、從事業務、收集、販賣、製造、散佈等行
    為概念者是（最高法院95年度臺上字第1079號判決意旨參照
    ）。本件被告乙○○、甲○○分別自98年4月間某日起及98
    年4月29日起，在密集期間內以非法重製或公開傳輸之方式
    ，持續侵害告訴人等之著作權，其重製、公開傳輸之犯行，
    即均各自具有反覆、延續實行之特徵，且有收集之性質，從
    而在行為概念上，縱有多次重製或公開傳輸之行為，仍應各
    評價認係包括一罪之集合犯。另其二人所犯致被害人哥倫比
    亞公司、福斯公司均受害，係一行為觸犯數罪名，為想像競
    犯，對被害人福斯公司部分有二部影片受害，被告二人犯罪
    情節較重，依刑法第55條規定，從此一部分處斷；又被告乙
    ○○上開重製行為與公開傳輸行為間，犯意各別，行為互殊
    ，應予以分論併罰。爰審酌被告二人均素行良好，有台灣高
    等法院被告前案紀錄表在卷可參，犯後已坦承認罪，且二人
    均未有何謀利行為，所侵犯之影片數量僅三片、均係在學學
    生，有學生證影本二份在卷可按等一切情況，從輕量處如主
    文所示之刑，並諭知易科罰金之折算標準，被告乙○○部分
    並定其應執行刑，及諭知易科罰金之折算標準。
三、公訴意旨另以：乙○○於前揭時、地，另有以非法重製及公
    開傳輸之方式，持續侵害華映娛樂股份有限公司（下稱華映
    公司）所有之「葉問」影片之著作權，因認乙○○涉犯著作
    權法第91條第1項擅自以重製之方法侵害他人之著作財產權
    罪嫌，及同法第92條擅自以公開傳輸之方法侵害他人之著作
    財產權罪嫌等語，經查：
（一）著作權法第100條規定，本章之罪，須告訴乃論。但犯第
      91條第3項及第91條之1第3項之罪，不在此限。另刑事訴
      訟法第303條第三款規定，告訴或請求乃論之罪，未經告
      訴、請求或其告訴、請求經撤回或已逾告訴期間者，應諭
      知不受理之判決。
（二）本案告訴人華映公司，因與被告乙○○達成民事和解，已
      於99年6月1日，具狀對被告乙○○撤回告訴，有撤回告訴
      狀一份在卷足稽（本院卷第8頁），依揭說明，本應為不
      受理之判決，惟此部分行為與前揭有罪部分有想像競合犯
      之裁判上一罪關係，基於裁判不可分原則，爰不另為不受
      理之判決。
四、據上論斷，應依刑事訴訟法第二百七十三條之一第一項、第
    二百九十九條第一項前段，著作權法第九十一條第一項、第
    九十二條、刑法第十一條、第四十一條第一項前段、第五十
    一條第五款，判決如主文。
中    華    民    國    99    年    6     月    30    日
                  刑事第一庭    法  官  林清鈞
以上正本證明與原本無異。
如不服本判決應於收受判決後10日內向本院提出上訴書狀，並應
敘述具體理由；其未敘述上訴理由者，應於上訴期間屆滿後20日
內向本院補提理由書（均須按他造當事人之人數附繕本）「切勿
逕送上級法院」。
                                書記官  陳貴卿
中    華    民    國    99    年    6     月    30    日
附錄論罪科刑法條
著作權法第91條第1項
擅自以重製之方法侵害他人之著作財產權者，處 3 年以下有期
徒刑、拘役，或科或併科新臺幣 75 萬元以下罰金。
著作權法第92條
擅自以公開口述、公開播送、公開上映、公開演出、公開傳輸、
公開展示、改作、編輯、出租之方法侵害他人之著作財產權者，
處 3 年以下有期徒刑、拘役、或科或併科新臺幣 75 萬元以下
罰金。

司法院資訊處製作；財團法人民間司法改革基金會備份。
